臺灣士林地方法院民事判決　　　　　　　93年度簡上字第88號
上　訴　人　丁○○○
　　　　　　戊○○○
　　　　　　己○○○
共　　　同
訴訟代理人　丙○○
被上訴人　　花墅社區管理委員會
法定代理人　甲○○
訴訟代理人　乙○○
上列當事人間請求給付管理費事件，上訴人對於中華民國93年6
月4 日本院士林易庭93年度士簡字第269 號第一審判決提起上訴
，本院於94年4 月7 日言詞辯論終結，判決如下：
    主      文
上訴駁回。
第二審訴訟費用由上訴人負擔。
    事實暨理由
一、本件被上訴人起訴主張：上訴人為坐落花墅社區內，門牌號
    碼臺北市○○區○○路86號建物（下稱：系爭建物）之區分
    所有權人，面積計137 坪，依據公寓大廈管理條例第18條第
    1 項第2 款之規定，區分所有權人有繳交公共基金即管理費
    之義務，依88年6 月26日花墅社區住戶臨時大會會議之決議
    ，約定每月管理費依權狀比例計算，上訴人依上開決議計算
    後，每月應繳管理費為新台幣（下同）5100元，又依據社區
    規約第10條第5 款之規定，若區分所有權人未於規定日期前
    繳納管理費時，應按週年利率百分之十計算遲延利息。詎料
    上訴人自90年11月起，即未按時繳納前開應繳費用，至92
    年11月止，共積欠25個月之管理費127500元未繳，爰依花墅
    社區規約第10條及公寓大廈管理條例之規定，訴請上訴人給
    付127500元，及自支付命令送達翌日起（即93年2 月6 日起
    ），至清償日止，按週年利率百分之二計算之利息等語。
二、上訴人則以：依據公寓大廈管理條例第9 條規定，各區分所
    有權人按其共有之應有部分比例，對建築物之共用部分及其
    基地有使用收益之權，惟(1)系爭建物及82、84號住戶地處社
    區外圍，出入完全均不需經由社區大門，亦不需使用花墅社
    區中庭花園等公共設施，(2)社區管理委員會也未交付社區大
    門鑰匙，若須出入該社區中庭，則需商請保全人員開門才能
    進入，如保全人員不在，則無法進入，晚間10點過後更被禁
    止進入，是(3)彼等對社區大部分公共設施使用權係受限制，
    與本社區其他住戶使用情形有別，惟彼等卻因區分所有之系
    爭建物面積較大，致須依建物坪數負擔較高管理費用，不符
    比例原則等語，資為抗辯。
三、本件原審對於上訴人之請求，判決被上訴人全部勝訴，上訴
    人全部聲明不服，求為廢棄原判決，並駁回被上訴人第一審
    之訴；被上訴人則求為判決駁回上訴。
四、本件兩造不爭執事項：
（一）上訴人自90年11月起即未繳納管理費。
（二）對被上訴人起訴主張所積欠的127500元及每月5100元的管
      理費不爭執。
（三）上訴人確實住在被上訴人社區。
（四）系爭建物緊鄰翠宜路，為社區○鄰○路的最後一戶，旁有
      82、84號緊臨馬路。
（五）該社區僅有82~86號緊臨馬路。
（六）82~86 號該三棟共5 戶，均無法由建物後門及地下室直接
      進入社區，若要進社區，該5戶需由社區大門進入。
（七）系爭建物前及面對建物左後方，社區共架設3 支監視器，
      屋前1支、屋後2支。
（八）社區除84、86號自有停車位外，餘均使用社區車位，其計
      費方式，因84、86號未使用車位，故未計費，其餘住戶之
      使用車位費用，則行計算後併入管理費繳納。
（九）社區中庭，除搬家外，車輛不得進入。中庭有溜滑梯、翹
      翹板、單槓、爬梯等設施。中庭地下室有會議室、辦公室
      、桌球、撞球間、游泳池、閱覽室、健身器材、韻律室，
      並由地下室中庭可直達停車場。中庭的住戶，皆可從住戶
      旁的樓梯到地下室。
（十）進入中庭要由警衛室管控。
（十一）據值班警衛稱：82~86 號住戶欲入社區，並不會有限制
        ，其巡邏是整個社區都會，不會只巡邏內而不巡邏外。
        外圍住戶沒有社區鑰匙，中庭住戶有鑰匙。
（十二）據在場之82號1~2 樓住戶，田孟蘭（82號2 樓）、李慈
        雲（1 樓）稱，因為渠等住外圍，現與社區有管理費的
        爭執。
（十三）所有社區的配電線、化糞池、消防設備管路，均位於社
        區地下1 樓。
    爭執部份：
    本件管理費是否有比例分擔之適用？若有，上訴人主張每月
    應負擔2216元之管理費是否有據？
五、本件上訴人辯稱其不需使用社區大門、中庭花園等公共設施
    ，若出入社區中庭，尚需保全人員開門才能進入，致其使用
    公共設施受限，然卻需依建物坪數負擔管理費，不符比例分
    擔原則等語。經查：
（一）按公寓大廈內各區分所有之建物，均係公寓大廈內整體不
      可分之一部，各區分所有權人所有建物之面積，除其專有
      部分外，尚含蓋法定共用及約定共用之部分，此觀上訴人
      所有系爭建物登記謄本也含有共同使用部分之登記即可得
      知，是公寓大廈管理條例第10條第2 項、第3 項及第18條
      規定區分所有權人有依區分所有權人會議決議或規約，或
      按共有之應有部分比例分擔公共基金（管理費）之義務，
      其旨即在使區分所有權人對公寓大廈內共用部分之共同利
      益，有共同維護、管理之義務，以此養成國民群居生活之
      良好習慣，不因其未實際利用共用部分而有所減免，合先
      敘明。
（二）依被上訴人社區規約第10條第1 項、第2 項約定社區區分
      所有權人有依區分所有權人會議決議方式，分擔社區管理
      費之義務，另同規約第11條第2 項並約定管理費用途包括
      ：委任或僱傭管理服務人之報酬、共用部分之管理維護費
      用或使用償金、共用部分之保險費、管理組織辦公費、電
      話費及其他事務費、稅捐、因管理事務之諮詢費用、其他
      經常管理費用等，足認此管理費之負擔與支用，乃為達成
      公寓大廈共用部分維護、管理之共同利益，且該社區區分
      所有權人既以住戶臨時大會之會議決議，依權狀比例方式
      計算管理費負擔，就公寓大廈住戶整體之考量，亦符合公
      平原則，上訴人為被上訴人社區區分所有權人之一，依上
      說明，上訴人所負共同維護、管理共用部分之義務，與依
      公寓大廈管理條例第18條第2 項規定及社區區分所有權人
      會議決議所生管理費分擔之義務，即不因彼等所有系爭建
      物不需經社區大門，並未利用公共設施而有所減免，上訴
      人上揭所辯，實乏依據，也與社會一般通念不合，並不足
      採。
（三）另上訴人雖主張社區管理委員會未交付社區大門鑰匙，且
      晚間10點過後更被禁止進入等語。惟查：被上訴人於本院
      94年1 月24日勘驗現場後，即欲交付中庭大門鑰匙予上訴
      人，然為上訴人所拒收；且依本院勘驗結果，該社區欲進
      入中庭，均由警衛室管控；復據值班警衛稱：82~86 號住
      戶欲入社區，並不會有限制，縱使沒有鑰匙亦可請警衛開
      門，此復為兩造所不爭執，則縱使上訴人未有鑰匙，亦不
      足以影響其進入中庭之權利。且依現今住宅社區之作息，
      夜間10點，應係住戶休息或準備睡眠時間，則管委會縱於
      晚間10點過後禁止進入中庭活動，亦符常情，而與上訴人
      使用中庭之權利無涉。
（四）又上訴人雖主張系爭建物及82、84號住戶地處社區外圍，
      出入完全均不需經由社區大門，亦不需使用花墅社區中庭
      花園等公共設施等語。然依本院勘驗結果，該社區的配電
      線、化糞池、消防設備管路，均位於社區地下1 樓，而系
      爭建物前及面對建物左後方，社區共架設3 支監視器，屋
      前1 支、屋後2 支；而社區除84號及系爭建物自有停車位
      外，餘均使用社區車位，其計費方式，因該二戶未使用車
      位，故未計費，其餘住戶之使用車位費用，則行計算後併
      入管理費繳納，復據值班警衛稱：其巡邏範圍是整個社區
      ，不會只巡邏住在中庭內之住戶，而不巡邏系爭建物及82
      、84號住戶之區域，此亦為兩造所不爭執。且上訴人之系
      爭建物，雖位於社區外圍，然依前揭管線與社區安全裝備
      之配制及警衛之巡邏區域，上訴人之系爭建物即與社區混
      然成為一體，而非另有一套獨立系統之設置，自不得單單
      以其位處外圍，而得自絕於社區之外獨立運作。
（五）且依目前社會現況，集合住宅乃屬常態，而一人分於數處
      擁有住宅亦多常見，且在社區擁有住宅之人，並不當然即
      常住其間。若果依上訴人所言，其因個人理由不需使用社
      區設施，自得比例減免繳納管理費，則偶而居住其間之住
      戶，豈非亦可請求依其居住時間，比例分擔管理費？若果
      真如此，那社區管理費之負擔，皆得依住戶之個人特殊理
      由而加比例分擔，則該等比例分擔之住戶，其享有管委會
      之服務範圍，是否亦應依其比例分擔，而比例享有？則屆
      時管委會又如何比例提供？方符合公平原則？是以，果依
      上訴人所言，則屆時前揭（四）之管線維修、警衛巡邏等
      ，皆依其比例分擔之費用比例為之，則管委會又如何就管
      線維修、警衛巡邏等事，依比例分擔分式比例執行之？更
      何況，本件社區之公共設施，係上訴人主觀不為使用，而
      非社區不令上訴人使用，是以，上訴人之比例分擔主張，
      顯不足採。
（六）又上訴人雖舉最高法院93年度台上第2218號判決，依該判
      決理由中，就「關於管理費之數額，管理委員會固有權透
      過決議以決定之，惟在商場與住宅混合之情形，若客觀上
      ，商場與住戶之實際用益狀態及實際享受管委會所提供之
      管理服務明顯不同，若僅因住戶表決權為多數，即通過管
      理費數額均一致相同之決議，而滋生疑義時，基於公平法
      理，法院自得加以審查。」，而認本案自應適用該判決意
      旨，而有比例分擔之情形。然查，該判決係針對住宅與商
      場混合之情形，加以闡述，而本案仍單純為住宅社區，其
      基礎事實即已不同，則該判決意旨自不適予本案加以援用
      ，併此敘明。
六、從而，被上訴人依公寓大廈管理條例規定，訴請上訴人管理
    費予被上訴人，為有理由，應予准許。原審宣示判決筆錄判
    命上訴人應給付前揭款項及利息予被上訴人，並依職權宣告
    假執行，於法並無不合。上訴意旨指摘原審宣示判決筆錄不
    當，求予廢棄改判，為無理由，應予駁回。
七、本件判決基礎已臻明確，兩造其餘之攻擊防禦方法及訴訟資
    料，經核與判決基礎不生影響，爰不一一論駁，併予敘明。
八、據上論結，本件上訴為無理由，依民事訴訟法第436 條之1
    第3 項、第449條第1項、第78條，判決如主文。
中　　華　　民　　國　　94　　年　　4 　　月　　21　　日
                  民事第二庭  審判長法  官  陳介源
                                    法  官  施月燿
                                    法  官  陳梅欽
以上正本證明與原本無異。
本件判決不得上訴。
中　　華　　民　　國　　94　　年　　4 　　月　　25　　日
                                    書記官  高郁婷
